【裁判字號】    89,訴易,26
【裁判日期】    890613
【裁判案由】    侵權行為損害賠償
【裁判全文】
臺灣高等法院民事判決  八十九年度訴易字第二十六號
      原      告  甲○○
                          身分.
      被      告  丙○○  住台北縣土城市○○路七號二樓
                          身分.
                  乙○○  住台北縣土城市○○路七號二樓
                          身分.
右當事人間請求侵權行為損害賠償事件，由刑事庭移送前來，本院判決如左︰
      主      文
被告應連帶給付原告新臺幣玖萬仟陸佰拾陸元及自民國八十八年十二月十五日起
至清償日止，按年息百分之五計算之利息。
原告其餘之訴駁回。
訴訟費用由被告連帶負擔十分之八，餘由原告負擔。
      事      實
甲、原告方面：
    一、聲明：被告應連帶給付原告新臺幣（下同）五十萬元及自起訴狀繕本送達翌
        日即民國（下同）八十八年十二月十五日起至清償日止，按年息百分之五計
        算之利息。
    二、陳述：坐落臺北縣土城市○○○段外藤寮坑小段一八○二之三地號土地及其
        上門牌號碼臺北縣土城市○○路七號五樓建物暨頂樓增建物，原為被告丙○
        ○之妻張穗津所有，嗣遭其債權人聲請強制執行，由原告於八十六年三月二
        十一日以二百八十九萬元得標，並於八十六年四月三日領得權利移轉證書。
        被告丙○○欲向甲○○購回上揭拍賣之房地，因價格互有高低，故無法成交
        。被告二人乃於八十六年七月二十一日至二十九日間某日，由被告乙○○持
        鐵鎚與被告丙○○共同不法毀損原告所有七號頂樓增建物之鋁門、鋁窗、輕
        鋼架、木門、不鏽鋼安全門、浴室、衛浴設備、地磚、馬桶水管，及七號五
        樓客廳、磚牆、不鏽鋼安全門等，刑事毀損部分，業經臺灣板橋地方法院八
        十八年度易字第二七八○號、本院八十八年度上易字第五三四六號判決被告
        二人有罪確定。前開物品遭被告二人破壞，估計重新修復須花費五十萬餘元
        ，為此訴請被告連帶賠償五十萬元，並自起訴狀繕本送達翌日起支付法定遲
        延利息。
    三、證據：提出估價單二紙、臺灣板橋地方法院八十五年度民執字第九四二○號
        拍賣抵押物八十六年七月二十九日執行筆錄一份為證。
乙、被告方面：
    一、聲明：駁回原告之訴。
    二、陳述：
        (一)修復費用不到五萬元。
        (二)被告為系爭六樓增建物之起造人，故應其他住戶要求，拆除該增建物位於
          防火巷之部分。被告係拆除系爭增建物之鋁窗、落地窗，輕鋼架是被告許
          居仁弄壞的，木門是被告乙○○要將之拆下時打壞的。
        (三)被告並未破壞七號五樓之建物。
    三、證據：提出臺灣板橋地方法院八十六年度偵字第一八九○六、二一三八七號
        、八十七年度偵字第四○○○號不起訴處分書、八十七年度偵字第七六二六
        、二二○二一號不起訴處分書各一件、臺灣板橋地方法院八十八年度易字第
        一九四四、四六八六號刑事判決各一件、全體住戶頂樓加蓋同意書及頂樓違
        章建築住戶拆除同意書各一紙為證。
      理      由
一、原告起訴主張：坐落臺北縣土城市○○○段外藤寮坑小段一八○二之三地號土地
    及其上門牌號碼臺北縣土城市○○路七號五樓建物暨頂樓增建物，原為被告丙○
    ○之妻張穗津所有，嗣遭其債權人聲請強制執行，經原告於八十六年三月二十一
    日拍定，並於八十六年四月三日領得權利移轉證書，惟被告二人竟於八十六年七
    月二十一日至二十九日間某日，共同不法毀損原告所有七號頂樓增建物之鋁門、
    鋁窗、輕鋼架、木門、不鏽鋼安全門、浴室、衛浴設備、地磚、馬桶水管，及七
    號五樓客廳、磚牆、不鏽鋼安全門等，估計修復費用為五十萬餘元，因本於民法
    侵權行為之規定，求為命被告連帶賠償五十萬元及法定遲延利息之判決。
    被告自認拆除前開七號頂樓增建物之鋁門窗及輕鋼架，惟以：伊二人為系爭頂樓
    增建物之起造人，故應其他住戶要求拆除該增建之防火巷部分，並未毀損七號五
    樓之建物；本件修復費用不到五萬元，原告請求賠償金額過高等語，資為抗辯。
二、原告之訴中，就系爭七號五樓建物之客廳、磚牆修補、不鏽鋼安全門及七號頂樓
    增建物之木門、不鏽鋼安全門、室內水泥粉刷、浴室、衛浴設備、地磚、馬桶水
    管阻塞、代辦復水電費等損害，請求被告連帶賠償三十九萬七千元及法定遲延利
    息之部分，因與本院八十八年上易字第五三四六號刑事判決認定之犯罪事實無涉
    ，非屬因犯罪所受損害，原告就該部分提起附帶民事訴訟請求賠償，並非合法，
    本院另以裁定駁回之。故本件僅就原告請求被告賠償七號六樓（即增建部分）鋁
    門、鋁窗及輕鋼架之損害計一十萬三千元及法定遲延利息之部分判決，合先敘明
    。
三、本件原告主張其於八十六年四月三日因拍定取得系爭臺北縣土城市○○路七號五
    樓建物及樓頂增建物之所有權，被告二人於八十六年七月二十一日至同年月二十
    九日間某日，共同毀損前開頂樓增建物內之鋁門、鋁窗、輕鋼架等事實，業經被
    告自認無訛，並經本院調閱臺灣板橋地方法院八十五年度民執公字第九四二○號
    民事執行卷宗、本院八十八年上易字第五三四六號刑事卷宗屬實，復有原告提出
    房屋損壞之相片在卷足按，堪信為真實。本院八十八年上易字第五三四六號刑事
    確定判決亦同此認定。被告雖為系爭增建物之原始起造人，惟該增建物既由原告
    拍定而取得事實上之處分權，被告即無任意拆除之權利，被告未得原告同意，逕
    予拆除，自屬不法侵害原告之權利，被告所辯應其他住戶要求拆除云云，究難解
    免其應負之侵權行為責任。
四、按因故意或過失，不法侵害他人之權利者，負損害賠償責任；數人共同不法侵害
    他人之權利者，連帶負損害賠償責任，民法第一百八十四條第一項前段、第一百
    八十五條前段定有明文。又不法毀損他人之物者，應向被害人賠償其物因毀損所
    減少之價額，為修正前民法第一百九十六條所明定。依民法第一百九十六條請求
    賠償物被毀損所減少之價額，得以修復費用為估定之標準，但以必要者為限（例
    如：修理材料以新品換舊品，應予折舊）（最高法院七十五年五月十七日，七十
    七年第九次民事庭會議決議參照）。原告主張被告毀損其所有系爭七號六樓增建
    物內之鋁門、鋁窗、輕鋼架，致其受有按修復費用估算計一十萬三千元損害乙節
    ，固據提出估價單為證（即估價單上所載「更換鋁窗」二萬四千元、「落地窗」
    三萬四千元、「輕鋼架及燈」四萬五千元等部分），惟依前揭說明，就修理材料
    以新品換舊品之部分，應予折舊。查系爭增建物乃被告於八十四年間所興建，此
    據被告陳明在卷，迄至被告毀損之時止，計約三年，而依行政院發布之固定資產
    耐用年數表，房屋其他附屬設備之耐用年數為十年，本院因依所得稅法之規定，
    採平均法計算系爭鋁門窗、輕鋼架等經折舊後之賠償額為九萬三千六百三十六元
    （殘價=103,000元/(10+1)=9,364元，時價=103,000元-[(103,000元-9,364元)×
    0.1×3]=74,909元，損害賠償額=時價-殘價=103,000元-9,364元=93,636元），
    準此，原告請求被告連帶賠償之金額，應以九萬三千六百三十六元為相當，逾此
    金額之請求，難認正當。
五、從而，原告本於民法侵權行為之規定，請求被告連帶賠償一十萬三千元及自八十
    八年十二月十五日起至清償日止，按法定利率即年息百分之五計算之利息，於連
    帶賠償九萬三千六百三十六元及該部分法定遲延利息之部分，洵屬正當，應予准
    許。逾此所為之請求，為無理由，應予駁回。
六、結論：本件原告之訴為一部有理由，一部無理由，依民事訴訟法第第七十九條但
    書、第八十五條第二項，判決如主文。
中      華      民      國    八十九    年      六      月     十三     日
                                          民事第二庭
                                              審判長法  官  尤  豐  彥
                                                    法  官  魏  麗  娟
                                                    法  官  梁  玉  芬
右正本證明與原本無異。
兩造均不得上訴。
中      華      民      國    八十九    年      六      月     十四     日
                                                    書記官  張  淑  華


司法院資訊處製作；財團法人民間司法改革基金會備份。
